【裁判字號】    94,交簡上,79
【裁判日期】    950125
【裁判案由】    過失傷害
【裁判全文】
臺灣嘉義地方法院刑事判決            94年度交簡上字第79號
上  訴  人
即  被  告  乙○○
上列上訴人因過失傷害案件，不服本院嘉義簡易庭中華民國94年
11月4日94年度嘉交簡字第639號第一審刑事簡易判決（聲請簡易
判決處刑案號：臺灣嘉義地方法院檢察署94年度調偵字第143號
），提起上訴，本院管轄之第二審合議庭判決如左：
    主  文
原判決撤銷。
乙○○因過失傷害人，處有期徒刑月，如易科罰金以佰元折
算壹日。
    事  實
一、乙○○於民國（下同）93年7月10日上午10時許，駕駛搭載
    其侄子陳墘文之牌照號碼S6－7571號自用小客車，沿嘉義
    市○○路內側車道由北向南方向行駛（即由嘉義市○○路往
    嘉雄陸橋方向），行經嘉義市○○路與中正路之交岔路口時
    ，本應注意汽車行駛時，駕駛人應注意車前狀況，並隨時採
    取必要之安全措施，且依當時情形並無不能注意之情事，具
    有預見之可能性及迴避之可能性，竟疏未注意及此，於駕駛
    中仍貿然轉身往右觀看坐在該車駕駛座旁之侄子陳墘文，適
    有甲○○騎乘牌照號碼RU9－135輕型機車，因未遵行行車方
    向逆向左轉行走中山路往嘉雄陸橋方向行駛，乙○○因未注
    意車前狀況致不及閃避及煞車，而於嘉義市○○路內側車道
    與外側車道間撞及甲○○所騎機車（已過中山路與中山路該
    交叉路口，2車撞擊處係乙○○所駕S6-7571號自用小客車左
    前車頭撞上甲○○騎乘之該RU9-135號輕型機車右側車身）
    ，甲○○因此倒地而受有頭部外傷併左側硬腦膜下出血、腦
    挫傷及背挫傷之傷害。又乙○○於嘉義市警察局交通事故處
    理小組警員陳義威前往現場處理時，當場承認肇事，自首而
    接受裁判。
二、案經甲○○訴由臺灣嘉義地方法院檢察署檢察官偵查後聲請
    簡易判決處刑。
    理   由
一、認定犯罪事實所憑之證據及其認定之理由：
(一)、上揭犯罪事實業據被告於檢察官94年4月14日（臺灣嘉義地
    方法院檢察署94年度他字第397號卷第13頁），94年7月11日
    偵訊時（臺灣嘉義地方法院檢察署94年度調偵字第143號卷
    第20頁，以下簡稱調偵卷）及本院95年1月24日審理時坦承
    不諱。
(二)、告訴人甲○○因此撞擊而受有頭部外傷併左側硬腦膜下出血
    、腦挫傷及背挫傷之傷害，亦有財團法人嘉義基督教醫院94
    年4月21日診斷證明書1紙在卷足憑（調偵卷第5頁）。
(三)、本件經送請臺灣省車輛行車事故覆議鑑定委員會鑑定之結果
    ，亦認為：被告未注意車前狀況與本案有客觀上相當因果關
    係，有該委員會94年10月12日府覆議字第0940200126B號函
    文1紙在卷可證（調偵卷第33頁）。
(四)、並有嘉義市○○○道路交通事故證明書、道路交通事故現場
    圖、道路交通事故調查報告表(一)及(二)各1份在卷足憑（臺灣
    嘉義地方法院檢察署94年度發查字第100號卷第5、10、11、
    12頁，以下簡稱發查卷），足證，2車係在嘉義市○○路南
    向車道已過中正路該交叉路口之內側車道與外側車道間發生
    撞擊，現場僅遺有告訴人所騎機車刮劃地面之長達14公尺之
    刮地痕，並無何被告所駕車輛踩踏煞車之煞車痕跡，準此以
    觀，除非被告係蓄意撞擊（此點依卷證資料顯無從證明），
    否則被告見到告訴人之機車時，應已不及猝防，採取任何防
    果措置，因而直接撞擊告訴人所騎之機車，致告訴人車輛倒
    地刮劃產生14公尺之刮地痕。
(五)、更有車損及現場照片10幀在卷足稽（發查卷第15至19頁），
    可見2車確有發生撞擊，且係被告車輛之左前車頭撞擊告訴
    人所騎機車之右側車身，而由告訴人所騎機車係右側車身被
    撞，更足證，告訴人應非與被告同方向行駛（如同向應係會
    撞到後側），亦非由西往東方向行駛（因如由西往東，告訴
    人車輛應會被撞擊左側車身），而係逆向左轉要行走中山路
    往嘉雄陸橋方向行駛（因該路段穿越中山路後之車道係單行
    道，且禁止車輛進入，告訴人應不會如此直接行進，且2車
    之撞擊處復已超過號誌設置處，故告訴人之行進方向應係因
    未遵行行車方向逆向左轉行走中山路往嘉雄陸橋方向行駛）
    。
(六)、據被告於本院95年1月24日審理時所自承，事發當時伊行駛
    車道適值紅燈轉換成綠燈，故車速不快云云，則依被告所供
    承，伊行車車速既不快，自應有足夠時間反應車前狀況，且
    反應時間如足夠，行車時又有注意車前狀況，前方如有物體
    或車輛近逼車身，按理應會緊急踩踏煞車，以避免撞擊，產
    生煞車痕，然觀諸警製之道路交通事故現場圖（發查卷第10
    頁），現場並無煞車痕，可見，被告應未注意車前狀況，致
    不及反應踩踏煞車或採取其他之降低風險措置，而撞擊告訴
    人所騎乘之機車。
(七)、按汽車行駛時，駕駛人應注意車前狀況，並隨時採取必要之
    安全措施，道路交通安全規則第94條第3項定有明文。故被
    告駕車自應注意上述道路交通安全規則之誡命，又依當時天
    候晴、日間自然光線、市區道路○○○路、事故位置：交岔
    路口內、路面舖裝柏油、路面狀態乾燥、路面無缺陷、無障
    礙物、視距良好及號誌動作正常等情狀，被告並無不能注意
    之情事，竟疏未注意及此，行駛中仍貿然轉身往右看坐在駕
    駛座旁之侄子，未注意車前狀況，以致見狀不及閃避及煞車
    而肇事車禍，是被告之駕車失當行為，顯有過失甚明。
(八)、其次，苟無被告之過失行為，則無告訴人之傷害結果，在本
    件，更可確定因有被告之過失行為，故有告訴人所受之前開
    傷害，可見，二者間應有因果聯絡關係。
(九)、按汽車駕駛人對於防止危險發生之相關交通法令之規定，業
    已遵守，並盡相當之注意義務，以防止危險發生，始可信賴
    他人亦能遵守交通規則並盡同等注意義務。若因此而發生交
    通事故，方得以信賴原則為由免除過失責任（最高法院84年
    台上字第5360號判例參照），此因行為人如果已經違反交通
    規則，那麼發生事故之可能性已經大幅提高，超過容許風險
    之範圍，自然不得主張容許信賴。因此，被告於從事行駛行
    為時固有權假設（信賴）其他社會生活參與者亦會盡其規範
    上之義務，惟因被告本身之駕駛行為亦有如上所述之未注意
    車前狀況之過失，參諸前開最高法院之判例意旨，自難以阻
    卻過失責任。
(十)、綜上所述，本件事證明確，被告犯行洵堪認定，應予依法論
    科。
二、適用之法律：
(一)、核被告所為係犯刑法第284條第1項前段之過失傷害罪。
(二)、被告於肇事後，犯罪未被發覺前，向前往現場處理之警員陳
    義威承認肇事，被告對於未被發覺之犯罪自首而接受裁判，
    有嘉義市○○○道路交通事故肇事人自首情形紀錄表1紙在
    卷足憑（本院94年度嘉交簡字第639號卷第6頁），應依刑法
    第62條前段規定減輕其刑。
(三)、依道路交通管理處罰條例第86條第2項規定係汽車駕駛人在
    快車道依規定駕車行駛，因行人、慢車不依規定擅自進入快
    車道而致人受傷或死亡，依法應負刑事責任時始減輕其刑。
    被害人所駕輕型機車，依道路交通安全規則第3條第6項第2
    款規定為汽車之一類，而非慢車，縱令被害人駕駛輕機車擅
    自駛入快車道，上訴人亦不能依上開規定減輕其刑（最高法
    院77年度台上字第1727號判決參照），是本件自不得依道路
    交通管理處罰條例第86條第2項之規定，再遞減輕其刑，併
    此敘明。
三、撤銷改判之理由：原審審酌被告之智識程度、品行、對本件
    車禍所生危害、肇事之過失程度，肇事後迄今已逾1年餘仍
    未與告訴人達成和解，及告訴人所受之傷勢非輕、被告自首
    等一切情狀，爰依刑事訴訟法第449條第1項前段、第454條
    第2項，刑法第284 條第1項前段、第62條前段、第41條第1
    項前段，罰金罰鍰提高標準條例第1條前段、第2條，判決被
    告有期徒刑4月，如易科罰金以300元折算1日固非無見。然
    查：被告未注意車前狀況，將告訴人撞擊致受有前述之傷害
    ，固難解免其過失責任，然因告訴人無路權未遵行行車方向
    逆向左轉行走中山路往嘉雄陸橋方向行駛，則亦難謂無過失
    可言，是告訴人既與有過失，自應量處較輕之刑（最高法院
    32年上字第1664號判例參照），原審未慮及該點，而逕予判
    決，尚難謂為允洽，是被告上訴指摘原判決量刑失當，非無
    理由，自應由本院予以撤銷改判，並量處如主文所示之刑及
    諭知易科罰金之折算標準。
據上論斷，應依刑事訴訟法第455條之1第1項、第3項、第369條
第1項前段、第364條、第299條第1項前段，刑法第284條第1項前
段、第62條前段、第41條第1項，罰金罰鍰提高標準條例第1條前
段、第2條，判決如主文。
本案經檢察官陳美君到庭執行職務
中    華    民    國    95    年    1     月    25    日
                  刑事第五庭   審判長法  官  林信旭
                                     法  官  蔡憲德
                                     法  官  蘇姵文
以上正本證明與原本無異。
如不服本判決，應於判決送達後10日內，向本院提出上訴狀。
中    華    民    國    95    年    1     月    25    日
                                     書記官  賴琪玲


司法院資訊處製作；財團法人民間司法改革基金會備份。
